臺灣新竹地方法院民事小額判決  
110年度竹小字第91號
原      告  吳宗賢  
被      告  汪耘竹  

上列當事人間請求返還保管款項事件，本院於民國110 年2 月19
日辯論終結，判決如下：
    主      文
被告應給付原告新臺幣陸萬陸仟元，及自民國一一○年一月十三
日起至清償日止，按週年利率百分之五計算之利息。
訴訟費用新臺幣壹仟元由被告負擔。
本判決得假執行。
    事實及理由
一、原告主張：原告所有位於新竹市○○街○○地○○○○○號碼、建號
    、地號均詳卷，下稱系爭房地）欲對外出售，適於民國107
    年3月24日訴外人鄧昱有意購買， 原告即向鄧昱表示房地價
    格為新台幣（下同）300萬元，裝潢與3台冷氣為30萬元，鄧
    昱表示價格可以接受。107年4月11日原告與被告、其他友人
    在新竹市公道五路品豐海產店聚會，鄧昱亦受邀前來，並於
    席間交付現金66,000元予原告作為購買系爭房地之定金。原
    告收受後，因值聚餐飲酒之際，身上未攜帶包包，即將鄧昱
    所交付之66,000元暫時委由被告代為保管，被告同意而將款
    項收下裝入其所攜帶之包包內。嗣買賣雙方於107年4月14日
    簽訂買賣契約，由鄧昱、訴外人黃巧紋共同向原告買受系爭
    房地，買賣總價為330萬元。原告收到鄧昱、黃巧紋所匯入
    之323萬4,000元後，旋於107年5月25日去電被告詢問在海產
    店交付保管之66,000元何時可以交還，被告竟回以很忙，爾
    後即避不見面，甚至拒絕返還。原告曾對被告提起刑事侵占
    告訴，但檢察官認係民事糾葛而未起訴被告。為此，爰依委
    任、保管之法律關係，請求被告如數返還上開66,000元。並
    聲明：被告應給付原告66,000元，及自起訴狀繕本送達翌日
    起至清償日止，按週年利率5％計算之利息。
二、被告則以：伊確於107年4月11日在品豐海產店收受原告所轉
    交之66,000元，惟席間原告提到要給鄧昱、黃巧玟補貼買傢
    俱，因此伊與鄧昱、黃巧玟及在場之溫先生均一致認為該66
    ,000元係折讓金，故伊於同日稍晚將該66,000元交予鄧昱，
    先前原告提起刑事侵占告訴，伊已獲得不起訴處分等語資為
    抗辯。並聲明：原告之訴駁回。
三、本院之判斷：
（一）原告主張其將系爭房地出售予鄧昱、黃巧紋，簽訂書面買
      賣契約之前，兩造、鄧昱、黃巧紋等人於107年4月11日在
      新竹市公道五路品豐海產店聚餐，席間鄧昱交付現金66,0
      00元予原告作為購買系爭房地之定金，原告收下後，將該
      66,000元交予被告並委由被告代為保管等節，為被告所不
      爭執，被告並自陳：當下我認為原告交給我這個錢是給我
      保管等語（見本院卷第51頁），且經本院依職權調閱臺灣
      新竹地方檢察署（下稱新竹地檢）109年度偵續字第25號
      案卷（下稱竹檢偵續卷），鄧昱於該偵案具結證稱：當天
      我把66,000元給吳宗賢，因為我要跟他買房子，我拿出我
      的誠意，可以說是訂金等語（見竹檢偵續卷第14頁），黃
      巧紋於該偵案具結證稱：當天鄧昱有交付訂金66,000元予
      吳宗賢，這算是訂金等語（見竹檢偵續卷第16頁），此部
      分堪信屬實。按民法第589條、第602條第1項分別規定，
      稱寄託者，謂他方以物交付他方，他方允為保管之契約。
      寄託物為替代物時，如約定寄託物之所有權移轉於受寄人
      ，並由受寄人以種類、品質、數量相同之物返還者，為消
      費寄託。自受寄人受領該物時起，準用關於消費借貸之規
      定。又按寄託物為金錢時，推定其為消費寄託，民法第60
      3條亦有明文。準此，堪認兩造間就前述66,000元係成立
      消費寄託契約，相關權利義務應準用民法關於消費借貸之
      規定。　
（二）第按借用人應於約定期限內，返還與借用物種類、品質、
      數量相同之物，未定返還期限者，借用人得隨時返還，貸
      與人亦得定1個月以上之相當期限，催告返還，民法第478
      條規定甚明。本件兩造就前述66,000元之消費寄託，並未
      約定期限，應認未定返還期限，原告自得準用民法第478
      條規定，定1個月以上期限催告被告返還。查原告主張其
      在107年5月即已要求被告返還，嗣於108年間向新竹地檢
      提起刑事侵占告訴時，亦多次請求被告返還，為被告所不
      爭，並經本院調閱竹檢偵續卷核閱無訛，足認原告確已定
      1個月以上期間催告被告返還，揆之前開說明，被告依法
      負有返還66,000元予原告之義務。　　　
（三）被告以該66,000元係原告給予鄧昱、黃巧紋之折讓金，伊
      將之交付鄧昱，故對原告已不負返還義務置辯，然原告否
      認系爭房地買賣有66,000元折讓金乙事。經查，被告雖稱
      107年4月11日在海產店聚餐時，伊、鄧昱、黃巧玟及在場
      之溫先生一致認為該66,000元係折讓金，然房地產不同於
      一般物品，乃金額甚高之重大財產交易，且買賣雙方就己
      身權益，無不極為重視，如買賣總價因兩造合意折讓而有
      所減少，衡情買雙方應會將折讓乙事或折讓後之買賣總價
      記載於契約書內。觀諸原告與鄧昱、黃巧紋於107年4月14
      日簽訂之買賣契約書，買賣總價記載330萬元，契約書通
      篇並無任何有關折讓金之約定或記載，此有契約書在卷可
      稽（見本院卷第15-19頁）。而鄧昱、黃巧紋於上述偵案
      中證稱：買賣總價為330萬元，鄧昱匯款160萬元，黃巧紋
      匯款163萬4,000元等語（見竹檢偵續卷第14頁、第16-17
      頁）。承辦系爭買賣契約簽訂事宜之代書紀宏斌亦於前開
      偵案中作證：系爭買賣契約書係107年4月14日在我辦公室
      簽約，買賣雙方都在場，買賣總價是330萬元等語（見竹
      檢偵續卷第13頁）。綜就上情，並參酌海產店聚餐發生在
      前（即107年4月11日），簽訂買賣契約書在後（即107年4
      月14日），如原告確有同意折讓66,000元，則鄧昱、黃巧
      紋於簽約時，自會要求更正買賣總價為323萬4,000元，但
      鄧昱、黃巧紋仍在買賣總價330萬元之買賣契約書上簽名
      用印，自堪信系爭房地買賣總價為330萬元。是以，原告
      主張系爭房地買賣無折讓金66,000元，堪予採信。其次，
      鄧昱、黃巧紋於上開偵案中雖附和被告而稱：我的認知就
      是折讓66,000元、我的認知就是買家電可以這邊支用的意
      思云云（見竹檢偵續卷第15頁、第16頁）。然渠等經檢察
      官詢問：「妳稱吳宗賢言語上的意思是要折讓6萬6仟元，
      為何4月14日之買賣契約書上明訂房價為330萬元？」、「
      若吳宗賢願意將該6萬6仟元給妳及鄧昱買家電，他大可直
      接交給妳或鄧昱，為何要多此一舉交給汪耘竹？」，回稱
      ：「我不知道要如何回答」、「我不清楚」（見竹檢偵續
      卷第15-17頁），且就渠等所述折讓金、買家電可以支用
      等情，始終未能提出任何證據可供查憑，益徵鄧昱、黃巧
      紋所稱66,000元係折讓金、買家電可以從中支用云云，僅
      係渠等主觀上之認知，尚非客觀上經原告同意後買賣雙方
      意思合致之結果，自無從以渠等於偵案中之證詞作為有利
      於被告之認定。此外，被告對其所辯，未提出證據可實其
      說，自無法採信為真，則被告以前詞抗辯其對原告不負返
      還66,000元之義務，即無理由。　
（四）末按給付無確定期限者，債務人於債權人得請求給付時，
      經其催告而未為給付，自受催告時起，負遲延責任。其經
      債權人起訴而送達訴狀，或依督促程序送達支付命令，或
      為其他相類之行為者，與催告有同一之效力；遲延之債務
      ，以支付金錢為標的者，債權人得請求依法定利率計算之
      遲延利息；應付利息之債務，其利率未經約定，亦無法律
      可據者，週年利率為5%，民法第229 條第2 項、第233 條
      第1 項前段、第203 條分別定有明文。本件原告對被告返
      還消費寄託66,000元之請求權，屬未定給付期限之金錢債
      權，原告於107年5月、108年間多次催告，堪認已定1個月
      以上期間催告被告返還，業如前述，是原告就本件併請求
      自起訴狀繕本送達翌日即110年1月13日起（見本院卷第35
      頁送達證書）至清償日止，按週年利率5%計算之利息，亦
      屬有據。 　　　
四、綜上所述，原告依消費寄託之法律關係，準用關於消費借貸
    之規定，請求被告給付66,000元，及自110 年1 月13日起至
    清償日止，按週年利率5%計算之遲延利息，為有理由，應予
    准許。
五、本件係依民事訴訟法第436 條之8 第1 項適用小額訴訟程序
    所為之判決，依同法第436 條之20規定，應就被告敗訴部分
    ，依職權宣告假執行。
六、訴訟費用負擔之依據：民事訴訟法第78條。並依同法第436
    條之19第1 項規定，確定訴訟費用之負擔如主文第2 項所示
    。
中　　華　　民　　國　　110 　年　　3 　　月　　5 　　日
                  新竹簡易庭  法　官  李珮瑜
以上正本證明與原本無異。
如不服本判決，須以違背法令為理由，於判決送達後20日內向本
庭提出上訴狀（應按他造當事人之人數附繕本）；如委任律師提
起上訴者，應一併繳納上訴審裁判費。
中　　華　　民　　國　　110 　年　　3 　　月　　8 　　日
                              書記官　蕭宛琴
　　　　　　　　　　　　　　　
附錄：
一、民事訴訟法第436 條之24第2 項：
    對於小額程序之第一審裁判上訴或抗告，非以其違背法令為
    理由，不得為之。
二、民事訴訟法第436 條之25：
    上訴狀內應記載上訴理由，表明下列各款事項：
    ㈠原判決所違背之法令及其具體內容。
    ㈡依訴訟資料可認為原判決有違背法令之具體事實。
三、民事訴訟法第436 條之32條第2 項：
    第438 條至第445 條、第448 條至第450 條、第454 條、第
    455 條、第459 條、第462 條、第463 條、第468條、第469
    條第1 款至第5 款、第471 條至第473 條及第475 條第1 項
    之規定，於小額事件之上訴程序準用之。